【裁判字號】    95,台上,6468
【裁判日期】    951123
【裁判案由】    違反毒品危害防制條例等罪
【裁判全文】
最高法院刑事判決            九十五年度台上字第六四六八號
上  訴  人  台灣高等法院高雄分院檢察署檢察官
被      告  甲○○
上列上訴人因被告違反毒品危害防制條例等罪案件，不服台灣高
等法院高雄分院中華民國九十二年十二月三十一日第二審判決（
九十二年度上訴字第二０二八號，起訴案號：台灣高雄地方法院
檢察署九十一年度偵字第二０三九０號），提起上訴，本院判決
如下：
    主  文
原判決撤銷，發回台灣高等法院高雄分院。
    理  由
本件原判決以公訴意旨略謂：被告甲○○明知海洛因係毒品及我
國管制進出口之物品，竟共同基於運輸毒品之犯意聯絡，受綽號
「張先生」之真實姓名不詳男子之委託，同意由「張先生」負責
招待旅遊之代價，替「張先生」運輸毒品進入台灣。被告乃於民
國九十一年九月十二日搭機前往澳門，於翌（十三）日，在澳門
東旺酒家大廳收受「張先生」所交予之拖鞋一雙（鞋底內夾藏第
一級毒品海洛因四百六十四點九一公克）後，於同日下午九時二
十分許，搭乘澳門航空班機夾帶該藏有毒品之拖鞋返抵中正國際
機場欲闖關入境時，經調查人員會同海關當場查獲，並扣得海洛
因二大袋（共重約四百六十四點九一公克，純質淨重一百四十七
公克）。因認被告涉犯毒品危害防制條例第四條第一項之運輸第
一級毒品罪嫌及懲治走私條例第二條第一項之私運管制物品進口
罪嫌。經審理結果，認為不能證明被告犯罪，因而維持第一審諭
知被告無罪之判決，駁回檢察官之第二審上訴。固非無見。
惟查：(一)、證據之取捨及證明力之判斷，固均屬事實審法院自由
判斷之職權，但此項職權之行使，仍應受客觀存在之經驗法則與
論理法則之支配，否則即難認為適法，此觀刑事訴訟法第一百五
十五條第一項規定自明。證人即查獲本件毒品之警員許英輝證稱
：被告係自己攜帶行李入境，毒品藏在拖鞋裡，拖鞋放在提袋之
最底層，上面有土產、毛巾及盥洗用具等語（見第一審卷第三十
九頁），似謂該毒品雖經刻意深藏，但仍無不能發現之情形，原
判決認「被告所辯其係接受餽贈名產，不知內有拖鞋一節，亦非
全不可採」（見原判決第六頁第十一行），是否符合一般通常之
人均不致有所懷疑而客觀存在之經驗法則與論理法則？未據詳細
說明其理由，已有判決理由未備之違失；復認「被告既均在戴日
原等人之支配之下，戴日原等人利用被告運輸及走私第一級毒品
海洛因進口後，亦可輕易取回第一級毒品海洛因，是戴日原等人
未將夾藏第一級毒品海洛因之實情告知被告，尚無特異之處」（
見原判決第六頁第十一至十四行），並未說明其認定被告係在戴
日原等人支配下之依據，且既認諸物已經餽贈與被告，當已屬被
告所有，竟謂戴日原等人可輕易取回，難認無判決理由欠備及矛
盾之違法。(二)、與待證事實有重要關係之證據，雖經調查，倘尚
未完全明瞭者，即與未經調查無異，遽行判決，自屬應於審判期
日調查之證據，而未予調查之違背法令情形。戴日原在第一審審
理中證稱：張清高去過被告家一次等語（見第一審卷第二四七頁
），似謂被告與張清高相互認識。然則被告卻稱：「（問：在去
澳門之前，你是否有看過張清高這個人？）沒有。」（見同上卷
第二四八頁），所供尚有齟齬，被告復謂其因戶籍資料申報錯誤
，致所娶之大陸地區人民劉淑錦一時無法來台，故由戴日原帶伊
至台北補正申請手續；竟又稱戴日原再帶伊前往機場，搭機飛往
澳門，向劉淑錦親戚說明劉淑錦不能來台之原因，翌日受贈土產
，旋即返國，遭查出土產中暗藏毒品等語（見同上卷第十、十一
頁），其中所謂說明原因、專程搭機、匆促往返，是否符合常情
事理？衡以查獲之毒品數量不少，攸關公平正義之維護，原審未
遑詳查究明，遽信被告所為不知情之辯解，非無證據調查職責未
盡之違誤。檢察官上訴意旨執以指摘原判決違法，尚非無理由，
應認原判決具有撤銷發回更審之原因。
據上論結，應依刑事訴訟法第三百九十七條、第四百零一條，判
決如主文。
中    華    民    國  九十五  年   十一   月  二十三  日
                      最高法院刑事第八庭
                          審判長法官  張  淳  淙
                                法官  劉  介  民
                                法官  張  春  福
                                法官  洪  昌  宏
                                法官  蔡  彩  貞
      本件正本證明與原本無異
                                      書  記  官
中    華    民    國  九十五  年   十一   月  二十七  日
                                                Ａ


司法院資訊處製作；財團法人民間司法改革基金會備份。
